【裁判字號】    99,訴,1015
【裁判日期】    990909
【裁判案由】    違反毒品危害防制條例
【裁判全文】
臺灣彰化地方法院刑事判決              99年度訴字第1015號
公  訴  人  臺灣彰化地方法院檢察署檢察官
被      告  甲○○
上列被告因違反毒品危害防制條例案件，經檢察官提起公訴（99
年度毒偵字第1314號），本院合議庭裁定由受命法官獨任進行簡
式審判程序，茲判決如下：
    主  文
甲○○施用第一級毒品，累犯，處有期徒刑拾月。
    事  實
一、甲○○前於民國89年間，因施用毒品案件，經本院以89年度
    毒聲字第512 號裁定送觀察、勒戒後，認有繼續施用毒品之
    傾向，經本院以89年度毒聲字第995 號裁定令入戒治處所施
    以強制戒治1 年，嗣因認無繼續戒治之必要，經本院以89年
    度毒聲字第4426號裁定停止戒治，所餘戒治期間付保護管束
    ，嗣因違反保護管束應遵守事項情節重大，經本院以90年度
    毒聲字第679 號裁定撤銷停止戒治，令入戒治處所繼續執行
    強制戒治，迨於90年9 月26日執行完畢釋放，並經臺灣彰化
    地方法院檢察署檢察官以90年度戒毒偵字第1577、1578、15
    79號為不起訴處分確定；詎甲○○又在上開強制戒治執行完
    畢釋放後5 年內之91年間，因施用毒品案件，經臺灣彰化地
    方法院檢察署檢察官起訴並聲請強制戒治，強制戒治部分經
    本院以91年度毒聲字第1778號裁定令入戒治處所施以強制戒
    治1 年，其後因認無繼續戒治之必要，經本院以92年度毒聲
    字第324 號裁定停止戒治，所餘戒治期間付保護管束，嗣因
    違反保護管束應遵守事項情節重大，再由本院以92年度毒聲
    字第1149號裁定撤銷停止戒治，令入戒治處所繼續執行強制
    戒治，迨於93年1 月9 日因毒品危害防制條例修正而依法釋
    放，起訴部分則經本院以91年度訴字第1082號判決判處有期
    徒刑8 月確定，於93年8 月31日縮刑期滿執行完畢；之後復
    因施用毒品案件，經本院以94年度訴字第787 號判決判處有
    期徒刑9 月、4 月，定應執行有期徒刑1 年確定，於95年4
    月18日因縮刑期滿執行完畢；再因施用毒品案件，經本院以
    96年度訴字第197 號判決判處有期徒刑11月、5 月，定應執
    行有期徒刑1 年2 月確定（下稱第1 案）；因施用毒品案件
    ，經本院以96年度訴字第930 號判決判處有期徒刑1 年、1
    年，定應執行有期徒刑1 年8 月確定（下稱第2 案）；因施
    用毒品案件，經本院以96年度訴字第1668號判處有期徒刑7
    、8 月，應執行有期徒刑1 年確定（下稱第3 案）；因竊盜
    案件，經本院以96年度斗簡字第442 號判決判處有期徒刑3
    月、3 月，應執行有期徒刑5 月確定（下稱第4 案）。上開
    第1 案嗣經本院以96年度聲減字第1461號裁定各減為有期徒
    刑為5 月15日、2 月15日，應執行有期徒刑7 月，第2 案嗣
    經本院以96年度聲減字第4010號裁定各減為有期徒刑6 月、
    6 月，應執行有期徒刑10月確定，另第3 、4 案件嗣經本院
    裁定定應執行有期徒刑為1 年4 月確定，並與上開第1 、2
    案件接續執行，其後於98年9 月21日假釋出監付保護管束，
    於99年2 月23日假釋期滿未經撤銷視為執行完畢。詎甲○○
    仍不知悔改，復另基於施用第一級毒品海洛因之犯意，於99
    年5 月23日19時許，在彰化縣溪洲鄉○○村○○巷路旁某處
    ，以將第一級毒品海洛摻入香煙內吸食煙霧之方式，施用第
    一級毒品海洛因1 次。嗣於99年5 月26日11時18分許，在彰
    化縣北斗鎮○○里○○街路旁為警盤查，甲○○即在有偵查
    權限之機關或個人尚未有確切事證足以懷疑而發覺其上開施
    用海洛因之犯行前，即在警方詢問下，主動向警方坦認其有
    上開施用海洛因之犯行，而自首接受裁判，且同意警方於同
    日11時50分許，對其採集尿液送驗，檢驗結果呈嗎啡、可待
    因陽性反應，而查悉上情。
二、案經彰化縣警察局北斗分局報告臺灣彰化地方法院檢察署檢
    察官偵查起訴。
    理  由
一、按除被告所犯為死刑、無期徒刑、最輕本刑為3 年以上有期
    徒刑之罪或高等法院管轄第1 審案件者外，於刑事訴訟法第
    273 條第1 項程序進行中，被告先就被訴事實為有罪之陳述
    時，審判長得告知被告簡式審判程序之旨，並聽取當事人、
    代理人、辯護人及輔佐人之意見後，裁定進行簡式審判程序
    ；除簡式審判程序、簡易程序及第376 條第1 款、第2 款所
    列之罪之案件外，第一審應行合議審判，刑事訴訟法第273
    條之1 第1 項、第284 條之1 分別定有明文。本案被告甲○
    ○所犯係死刑、無期徒刑、最輕本刑為3 年以上有期徒刑以
    外之罪，並於本院行準備程序時就被訴事實為有罪之陳述，
    經受命法官告知簡式審判程序之旨，並聽取其與公訴人之意
    見後，本院認無不得或不宜改依簡式審判程序進行之處，爰
    依上揭規定，裁定本案由受命法官獨任進行簡式審判程序，
    合先敘明。
二、上揭犯罪事實，迭據被告甲○○於警詢、偵訊、本院準備程
    序及審理時均坦承不諱，且被告於99年5 月26日上午11時18
    分許為警查獲後之同日11時50分許，同意警方對其採集尿液
    送驗，檢驗結果亦確呈可待因、嗎啡陽性反應，有詮昕科技
    股份有限公司出具之報告編號00000000號濫用藥物尿液檢驗
    報告、彰化縣警察局北斗分局委託檢驗尿液代號與真實姓名
    對照認證單各1 份附卷可稽（各見警卷第3 、5 頁），堪認
    被告自白於上開時、地施用第一級毒品海洛因1 次之犯行，
    核確與事實相符。
三、按施用第一、二級毒品為犯罪行為，毒品危害防制條例第10
    條定有處罰明文。故施用第一、二級毒品者，依前揭規定本
    應科以刑罰。惟基於刑事政策，對合於一定條件之施用者，
    則依同條例第20條、第23條之規定，施以觀察、勒戒及強制
    戒治之保安處分。毒品危害防制條例於92年7 月9 日修正公
    布，自93年1 月9 日施行，其中第20條、第23條將施用毒品
    之刑事處遇程序，區分為「初犯」及「5 年內再犯」、「5
    年後再犯」。依其立法理由之說明：「初犯」，經觀察、勒
    戒或強制戒治後，應為不起訴處分或不付審理之裁定；經觀
    察、勒戒或強制戒治執行完畢釋放後，「5 年內再犯」者，
    因其再犯率甚高，原實施之觀察、勒戒及強制戒治既已無法
    收其實效，爰依法追訴或裁定交付審理。至於經觀察、勒戒
    或強制戒治執行完畢釋放後，「5 年後再犯」者，前所實施
    之觀察、勒戒或強制戒治已足以遮斷其施用毒品之毒癮，為
    期自新及協助其斷除毒癮，仍適用「初犯」規定，先經觀察
    、勒戒或強制戒治之程序。從而依修正後之規定，僅限於「
    初犯」及「5 年後再犯」二種情形，始應先經觀察、勒戒或
    強制戒治程序。倘被告於5 年內已再犯，經依法追訴處罰，
    縱其第3 次（或第3 次以上）再度施用毒品之時間，在初犯
    經觀察、勒戒或強制戒治執行完畢釋放5 年以後，已不合於
    「5 年後再犯」之規定，且因已於「5 年內再犯」，顯見其
    再犯率甚高，原實施觀察、勒戒或強制戒治，已無法收其實
    效，即應依該條例第10條處罰（最高法院95年度第7 次刑事
    庭會議決議、最高法院97年度第5 次刑事庭會議決議要旨參
    照）。經查，本案被告甲○○前於89年間，因施用毒品案件
    ，經本院以89年度毒聲字第512 號裁定送觀察、勒戒後，認
    有繼續施用毒品之傾向，經本院以89年度毒聲字第995 號裁
    定令入戒治處所施以強制戒治1 年，嗣因認無繼續戒治之必
    要，經本院以89年度毒聲字第4426號裁定停止戒治，所餘戒
    治期間付保護管束，嗣因違反保護管束應遵守事項情節重大
    ，經本院以90年度毒聲字第679 號裁定撤銷停止戒治，令入
    戒治處所繼續執行強制戒治，迨於90年9 月26日執行完畢釋
    放，並經臺灣彰化地方法院檢察署檢察官以90年度戒毒偵字
    第1577、1578、15 79 號為不起訴處分確定；詎甲○○又在
    上開強制戒治執行完畢釋放後5 年內之91年間，因施用毒品
    案件，經臺灣彰化地方法院檢察署檢察官起訴並聲請強制戒
    治，起訴部分經本院以91年度訴字第1082號判決判處有期徒
    刑8 月確定，強制戒治部分經本院以91年度毒聲字第1778號
    裁定令入戒治處所施以強制戒治1 年，其後因認無繼續戒治
    之必要，經本院以92年度毒聲字第324 號裁定停止戒治，所
    餘戒治期間付保護管束，嗣因違反保護管束應遵守事項情節
    重大，再由本院以92年度毒聲字第1149號裁定撤銷停止戒治
    ，令入戒治處所繼續執行強制戒治，迨於93年1 月9 日因毒
    品危害防制條例修正而依法釋放之事實，有臺灣高等法院被
    告前案紀錄表1 份附卷可參。則被告前既曾因施用毒品案件
    ，經觀察、勒戒及強制戒治後，復於強制戒治執行完畢釋放
    後5 年內，再犯施用毒品罪，且經法院判處罪刑確定，嗣後
    業經確定，被告於本案再度施用海洛因之犯行，即非屬毒品
    危害防制條例第20條第3 項所定「5 年後再犯」之情形，是
    檢察官逕行起訴，要無不合。依前開說明，被告上開所為，
    係於上揭強制戒治執行完畢釋放後5 年內，再犯施用毒品罪
    ，且經法院判處罪刑後，再度犯本案之毒品危害防制條例第
    10條第1 項施用第一級毒品之犯行，應認本案事證明確，被
    告上開犯行，均堪認定。
四、按海洛因為毒品危害防制條例第2 條第2 項第1 款所明定之
    第1 級毒品。核被告所為，係犯毒品危害防制條例第10條第
    1 項之施用第一級毒品罪。被告持有第一級毒品進而施用，
    其持有之低度行為為施用之高度行為所吸收，不另論持有毒
    品之罪。又被告於91年間，因施用毒品案件，經臺灣彰化地
    方法院檢察署檢察官起訴並聲請強制戒治，強制戒治部分經
    本院以91年度毒聲字第1778號裁定令入戒治處所施以強制戒
    治1 年，其後因認無繼續戒治之必要，經本院以92年度毒聲
    字第324 號裁定停止戒治，所餘戒治期間付保護管束，嗣因
    違反保護管束應遵守事項情節重大，再由本院以92年度毒聲
    字第1149號裁定撤銷停止戒治，令入戒治處所繼續執行強制
    戒治，迨於93年1 月9 日因毒品危害防制條例修正而依法釋
    放，起訴部分則經本院以91年度訴字第1082號判決判處有期
    徒刑8 月確定，於93年8 月31日縮刑期滿執行完畢；之後復
    因施用毒品案件，經本院以94年度訴字第787 號判決判處有
    期徒刑9 月、4 月，定應執行有期徒刑1 年確定，於95年4
    月18日因縮刑期滿執行完畢；再因施用毒品案件，經本院以
    96年度訴字第197 號判決判處有期徒刑11月、5 月，定應執
    行有期徒刑1 年2 月確定（即第1 案）；因施用毒品案件，
    經本院以96年度訴字第930 號判決判處有期徒刑1 年、1 年
    ，定應執行有期徒刑1 年8 月確定（即第2 案）；因施用毒
    品案件，經本院以96年度訴字第1668號判處有期徒刑7 、8
    月，應執行有期徒刑1 年確定（即第3 案）；因竊盜案件，
    經本院以96年度斗簡字第442 號判決判處有期徒刑3 月、3
    月，應執行有期徒刑5 月確定（即第4 案）。上開第1 案嗣
    經本院以96年度聲減字第1461號裁定各減為有期徒刑為5 月
    15 日 、2 月15日，應執行有期徒刑7 月，第2 案嗣經本院
    以96 年 度聲減字第4010號裁定各減為有期徒刑6 月、6 月
    ，應執行有期徒刑10月確定，另第3 、4 案件嗣經本院裁定
    定應執行有期徒刑為1 年4 月確定，並與上開第1 、2 案件
    接續執行，其後於98年9 月21日假釋出監付保護管束，於99
    年2 月23日假釋期滿未經撤銷視為執行完畢等情，有臺灣高
    等法院被告前案紀錄表1 份存卷可考，其於5 年內故意再犯
    本案有期徒刑以上之罪，應依刑法第47條第1 項之規定，論
    以累犯，並加重其刑。再查，依據卷附查獲被告警員鄭川達
    、周偉南之職務報告書所示（見本院卷第30頁），警方於前
    揭時、地盤查被告時，係在僅知悉被告為毒品列管人口之情
    形下詢問被告，被告即主動向警方坦認其有本件施用海洛因
    之犯行，足徵警方當時並無何確切證據足懷疑而發覺被告涉
    有本件施用海洛因之犯行，被告即主動向警方坦認本件施用
    海洛因之犯行，並同意警方對其採尿送驗，嗣並接受裁判，
    核被告應符合自首之規定，爰依刑法第62條前段之規定，減
    輕其刑。被告同時有加重、減輕其刑之事由，爰依法先加後
    輕之。爰審酌被告因施用毒品案件，經觀察、勒戒、強制戒
    治及刑之執行完畢後，均未能徹底戒絕毒品，復犯本案施用
    第一級毒品罪，難認有戒毒悔改之意，惟念其施用毒品乃自
    戕一己之身體健康，尚未對他人造成危害，及其犯罪動機、
    方法、手段、所生危害，暨犯後坦承犯行，到庭態度尚稱良
    好等一切情狀，爰量處如主文所示之刑，並定其應執行之刑
    。至蒞庭檢察官雖就被告具體求處有期徒刑1 年2 月，惟本
    院綜合上揭各情，認對被告處以如主文所示之刑，已足收懲
    儆之效，併此敘明。
據上論斷，應依刑事訴訟法第273 條之1 第1 項、第299 條第1
項前段，毒品危害防制條例第10條第1 項，刑法第11條前段、第
47條第1 項、第62條前段，判決如主文。
本案經檢察官陳建佑到庭執行職務。
中    華    民    國    99    年    9     月    9     日
                  刑事第二庭    法  官  吳芙如
以上正本證明與原本無異。
如不服本判決應於收受判決後10日內向本院提出上訴書狀，並
應敘述具體理由。其未敘述上訴理由者，應於上訴期間屆滿後
20日內向本院補提理由書(均須按他造當事人之人數附繕本)
「切勿逕送上級法院」。
中    華    民    國    99    年    9     月    9    日
                                書記官  林明俊
毒品危害防制條例第10條
施用第一級毒品者，處 6 月以上 5 年以下有期徒刑。
施用第二級毒品者，處 3 年以下有期徒刑。

司法院資訊處製作；財團法人民間司法改革基金會備份。
